最高法院刑事判決　　　　　　　　　 111年度台上字第1394號
上　訴　人　張其瑋



選任辯護人　李菁琪律師
　　　　　　諶亦蕙律師
　　　　　　邱鼎恩律師
上列上訴人因違反毒品危害防制條例等罪案件，不服臺灣高等法
院中華民國110 年11月24日第二審判決（110 年度上訴字第2662
號，起訴案號：臺灣桃園地方檢察署109 年度偵字第24183 號）
，提起上訴，本院判決如下：
    主  文
上訴駁回。
    理  由 
一、按刑事訴訟法第377 條規定，上訴於第三審法院，非以判決
    違背法令為理由，不得為之。是提起第三審上訴，應以原判
    決違背法令為理由，係屬法定要件。如果上訴理由書狀並未
    依據卷內訴訟資料，具體指摘原判決不適用何種法則或如何
    適用不當，或所指摘原判決違法情事，顯與法律規定得為第
    三審上訴理由之違法情形，不相適合時，均應認其上訴為違
    背法律上之程式，予以駁回。
二、原判決認定上訴人張其瑋有如其事實欄（包括其附表〈下稱
    附表〉一編號1 至4 ）所載之犯行，因而維持第一審論處上
    訴人犯民國109 年7 月15日修正施行前（下稱修正前）之毒
    品危害防制條例第4 條第2 項之販賣第二級毒品共4 罪刑，
    並定其應執行刑，及諭知相關沒收（追徵）之判決，駁回上
    訴人在第二審之上訴。已詳敘其憑以認定之證據及心證理由
    ，從形式上觀察，尚無足以影響其判決結果之違背法令情事
    。
三、上訴意旨略以：
（一）原判決以上訴人與證人徐晨祐之Line對話紀錄（下稱對話
      紀錄），認定上訴人與徐晨祐交易第二級毒品大麻，有以
      量差或價差之方式賺取利益。然原判決所援引之所謂有關
      賺取「量差」之對話，實係上訴人之上游於交付大麻時即
      有重量短少之情形，並非上訴人故意造成量差以牟利。況
      大麻性質因乾燥程度不同，而有重量上誤差，且上訴人亦
      表達再補回重量予徐晨祐，上訴人並無藉此獲取所謂「量
      差」之利潤。原判決未針對對話紀錄內容釐清、確認，遽
      為不利於上訴人之認定，有調查職責未盡及採證認事違反
      證據法則之違法。
（二）上訴人係基於與徐晨祐間親屬及血緣關係，而協助徐晨祐
      取得大麻，主觀上並無營利意圖。又綜合徐晨祐之歷次證
      述，可知徐晨祐雖不知上訴人購買大麻之成本，但上訴人
      向徐晨祐收取之款項係隨同毒品上游減價而減收，且上訴
      人向徐晨祐收取之款項實際上低於市價。則依對話紀錄提
      及「他少收50我就少收50」等語，以及徐晨祐所證上訴人
      收取之價金較一般大麻市價為低，可見上訴人並無營利之
      意圖。原判決未審酌上述有利於上訴人之證據，逕行對上
      訴人為不利之認定，違反證據法則云云。
四、惟查：
（一）行為人是否具有營利之意圖，屬個人內心之意思狀態，除
      非任意之自白，通常無法以其他直接證據證明，法院仍得
      綜合各種客觀上之間接或情況證據，諸如每次買賣之價格
      、數量，雙方之關係深淺、資力、需求量、來源是否充裕
      、查緝是否嚴緊、購買者被查獲時供述購買對象之可能風
      險等客觀因素，經綜合歸納觀察，依經驗法則衡情度理加
      以認定。此種證據之取捨及其證明力之判斷，即證據之評
      價，本應由事實審法院依其調查證據所得心證，依其確信
      裁量認定，倘不違反客觀存在的經驗法則或論理法則，即
      難僅憑自己主觀，遽指違法，而資為上訴第三審的適法理
      由。又同一證人證述之內容，縱然前後不符或有部分矛盾
      ，事實審法院自可本於經驗法則、論理法則及調查所得的
      其他各項證據，為合理的判斷、採擇。
      毒品危害防制條例第4 條規定之販賣毒品罪，係以行為人
      意圖營利而為販入或賣出毒品，為其構成要件；販賣毒品
      行為之處罰基礎，主要在於行為人將持有之毒品讓與他人
      使之擴散，並取得對價；其【實際上是否因而獲利】，以
      及【所獲之利益究竟是來自價差、量差或品質異差】，均
      非所問。而從販毒中，獲得些許毒品施用，亦為意圖營利
      之適例。
（二）原判決就上訴人所持其與徐晨祐交易大麻，其無營利意圖
      之辯解，已詳為指駁、說明：⑴依上訴人與徐晨祐於109
      年5 月26日之對話紀錄，可知雙方於該日交易後，徐晨祐
      即向上訴人反應「你的秤要換一下」，表示有「2 」的量
      差，並詢以「你不是留5 而已」，上訴人則表示「對啊」
      、「我拿整得五」，另其雖稱會拿給徐晨祐等語，以及「
      我的分給你」，惟徐晨祐回稱「真假」、「沒差算了」，
      上訴人旋即以下次拿樣本分給徐晨祐，「大概也才一」、
      「一人一半」做為補償，足認上訴人販賣予徐晨祐之大麻
      確有重量不足之情事，上訴人有以「量差」之方式獲利。
      ⑵依徐晨祐於第一審審理時所證：其有跟上訴人說買大麻
      是要拿去賣等語；以及對話紀錄中，上訴人有要徐晨祐多
      賺點等情，可見上訴人對於徐晨祐向其購買大麻係為另行
      販賣營利一情，知之甚詳。倘若無利可圖，上訴人殊無必
      要甘冒遭查獲重罰之極大風險，提供大麻予徐晨祐販賣營
      利。⑶從上訴人與徐晨祐間交易模式中，上訴人係向上游
      毒販購得大麻後，再轉售予徐晨祐，若非上訴人告知，徐
      晨祐並不知其進貨價格，亦無與毒品上游直接接觸之管道
      ，上訴人所為應屬販賣行為，且藉由量差獲取利潤，堪認
      其有營利意圖等旨。
      原判決復就上訴人所辯：其與徐晨祐為表兄弟，為避免徐
      晨祐與毒品上游接觸，以低於市價之價格轉讓予徐晨祐云
      云，進一步指駁：依上訴人不利於己部分之供述、對話紀
      錄等證據資料，可知上訴人明知徐晨祐另有購買大麻之管
      道，上訴人顯然無從干涉徐晨祐自他處取得毒品而接觸其
      他販毒者，上訴人此部分所辯，顯無足採。再者，徐晨祐
      雖於偵查及第一審審理時證稱：上訴人沒有提到幫忙我拿
      大麻，要給他什麼紅利或好處，上訴人給我的價格，有比
      其他毒品上游明顯低一點；以及上訴人於對話紀錄中，曾
      向徐晨祐表示：「他少收50我就少收50」各等語。惟徐晨
      祐於偵查及第一審審理中證稱：我不知道上訴人的毒品來
      源，我也沒有跟上訴人確認他的進貨價格、成本等語。既
      然徐晨祐不知上訴人之毒品來源，也不知上訴人向其毒品
      來源購得之大麻數量及成本為何，則徐晨祐於偵查及第一
      審審理中關於上訴人有無賺取差價之陳述，係其臆測之詞
      ，此亦為徐晨祐於第一審審理中所自承，自難作為對上訴
      人有利之認定之旨。
      稽諸卷內事證，上訴人與徐晨祐於109 年5 月26日、27日
      之對話紀錄，上訴人提及：「我先分」、「我拿整得五」
      、「他說他下一次會拿樣品來，大概也才一，一人一半，
      每次有就讓你試個」（見偵查卷第146 、147 頁），顯示
      上訴人有先分取部分毒品，如有樣品可以先施用之情形；
      又兩人於5 月27日之對話紀錄，徐晨祐陳稱：「我是沒差
      那種、我做公益也沒啥差」，上訴人回稱：「哈哈哈只要
      有可以抽就好」（見偵查卷第148 頁），可徵上訴人知悉
      可從毒品交易中從中取得量差、獲得些許毒品施用而牟利
      ；上訴人與徐晨祐縱有表兄弟關係，然依原判決附表一所
      認定4 次犯行，上訴人出賣予徐晨祐之大麻數量及價金分
      別為：50公克價金49,500元（每公克990 元）、100 公克
      價金95,000元（每公克950 元）、100 公克價金85,000（
      每公克850 元）、100 公克價金85,000元（每公克850 元
      ），可見數量及金額並非少數，且係於短時間內不只交易
      1 次，並非一般親友或施用毒品者以少量毒品、偶而互通
      有無之情形。至上訴人與徐晨祐之對話紀錄中，上訴人固
      提及他少收50我就少收50」等語（見偵查卷第151 頁），
      然上訴人於偵查中供稱：（上游以1 克大麻多少價格販賣
      與你？）每次的價格都不太一樣等語（見偵查卷第224 頁
      ），大麻價格既然是浮動狀態，上訴人實際向上手取得之
      進價，仍未可確認，自無從據為有利於上訴人之認定。原
      判決因認上訴人所持其無牟利意圖之辯解，為不可採，尚
      難指為違反經驗法則、證據法則。原判決既係綜合調查所
      得的各直接、間接證據而為合理推論，自形式上觀察，尚
      未違背客觀存在的經驗法則、論理法則。
      至於原判決敘載：109 年6 月13日上訴人與徐晨祐之對話
      中，上訴人稱「今天出170 他給我167 」，徐晨祐回稱「
      還行吧」、「明天你是先拿」、「再結給他」、「還是先
      結」，上訴人應以「明天你拿錢來啊」，徐晨祐繼稱「嗯
      」，足認上訴人購買成本為「167 元」，賣予徐晨祐價格
      為「170 元」，亦顯有「價差」等旨（見原判決第4 頁第
      13行至第18行）。惟依原判決附表一所認定之4 次犯行，
      出賣予徐晨祐之大麻，數量及價金分別為每公克990 元、
      950 元、850 元，與「167 」、「170 」之數字，並不符
      合。原判決以上開理由逕認上訴人賺取「價差」，雖有未
      洽，惟除去此部分，仍不影響上訴人有賺取「量差」之認
      定，顯不影響判決結果，不得據此指為違法。
五、綜上，本件上訴意旨，係置原判決所為論斷於不顧，仍持已
    為原判決指駁之陳詞，對於事實審法院取捨證據與判斷證據
    證明力之職權行使，徒以自己之說詞，泛指其違法，均非適
    法之第三審上訴理由。應認上訴人之上訴均為違背法律上之
    程式，予以駁回。
據上論結，應依刑事訴訟法第395 條前段，判決如主文。
中    華    民    國   111    年    5     月    5     日
                  刑事第五庭審判長法  官  李  錦  樑  
                                  法  官  周  政  達  
                                  法  官  林  孟  宜  
                                  法  官  錢  建  榮  
                                  法  官  吳  淑  惠  
本件正本證明與原本無異
                                  書記官
中    華    民    國   111    年    5     月    12    日